【裁判字號】    91,勞上,31
【裁判日期】    920211
【裁判案由】    侵權行為損害賠償
【裁判全文】
臺灣高等法院民事判決  九十一年度勞上字第三一號
      上  訴  人  垣昌企業有限公司
      法定代理人  陳嘉齊
      訴訟代理人  周承武律師
      視同上訴人  三卓工程股份有限公司
      法定代理人  陳崇典
      視同上訴人  乙○○
      被上訴人    甲○○
右當事人間侵權行為損害賠償事件，上訴人對於中華民國九十一年三月十三日臺灣板
橋地方法院九十年度重勞訴字第二號第一審判決提起上訴，本院判決如左：
    主    文
原判決除確定部分外，關於主文第三項命上訴人垣昌企業有限公司，乙○○應連帶給
付超過新台幣貳佰柒拾捌萬零玖佰拾元及其法定遲延利息部分，暨該部分假執行
之宣告，並訴訟費用之裁判均廢棄。
右開棄部分，被上訴人在第一審之訴及其假執行之聲請均駁回。
其餘上訴駁回。
第一、二審訴訟費用除確定部分外，由三卓工程股份有限公司、垣昌企業有限公司、
陳德褔連帶負擔五分之一，由三卓工程股份有限公司、垣昌企業有限公司連帶負擔五
分之一，由垣昌股份有限公司、陳德褔連帶負擔五分之二，其餘由被上訴人甲○○負
擔。
    事    實
甲、上訴人恒昌企業有限公司（下稱恒昌公司）方面：
一、聲明：
  (一)原判決關於不利於上訴人之部分廢棄。
  (二)右廢棄部分，被上訴人在第一審之訴駁回。
二、陳述：除與原判決記載相同者外，補稱略以：
  (一)被上訴人遭受職業災害之時，上訴人已退出該承攬工程，自不應負賠償之責：
    1.被上訴人固於八十九年十月中旬受僱於上訴人，從事北二高茄東交流道往新竹
      中區○○道路工程第二棟之工地工作，惟該工程原係上訴人與乙○○向三卓工
      程股份有限公司（下稱三卓公司）承攬，迨九十年一月二十日上訴人與乙○○
      訂立「工程合夥協議退出切結書」內載「垣昌公司與乙○○先生合作承攬三卓
      工程顧問有限公司之竹東快速道路及內獅橋支撐鋼架組拆工程（即系爭工程）
      ，雙方協議由垣昌公司出面和三卓公司簽約，乙○○具名，資金由垣昌公司先
      行墊出，施工人員及經營由乙○○負責，於八十九年九月一日進場施工，至九
      十一年一月二十日累計虧損一百四十二萬元，致使垣昌公司財務吃緊，無法負
      擔，後經雙方協議，垣昌公司於九十年一月二十日起退出本工程，由乙○○另
      找林財源合夥，知會三卓公司，仍用垣昌公司名義，繼續經營施工，爾後工程
      經營成敗及工地安全皆由乙○○及其合夥人承擔，不得牽連垣昌公司，致於一
      百四十二萬元之虧損金額，乙○○應負擔七十一萬元，由於工程仍在經營，垣
      昌公司準予日後陸續攤還，雙方同意，特立此切結書，以資證明」，依此切結
      書可得下列結論：
      (1)九十一年一月二十一日起上訴人不負責該工程之承攬，而由乙○○與林財源
        合夥並負責。
      (2)上訴人退出工程，並知會三卓公司，以劃分責任。
      (3)因與三卓公司簽約者為上訴人，為免重新簽約，手續繁雜，故仍由乙○○使
        用上訴人名義繼續施工，但實際上上訴人確已退出該工程。
      (4)上訴人與乙○○合夥虧損一百四十二萬元，由上訴人與乙○○各負擔七十一
        萬元，日後由上訴人陸續攤還乙○○。
      故依切結書內容觀察，無論上訴人就工程之對內、對外，均已不負任何責任。
    2.依三卓公司估價單，亦載明「垣昌陳嘉齊退出合作」，益可證上訴人與工程無
      關。
    3.被上訴人於九十年二月二十三日遭受職業災害，當時上訴人已完全退出系爭工
      程，自不應負責，況且被上訴人於原審自稱「我是乙○○僱用的」，乙○○亦
      稱「被上訴人是我們叫他來工作的沒錯」，上訴人在原審亦稱「我是借牌給乙
      ○○，因他本身沒有牌」，雖證人李志成在原審供稱「我們的工作交給垣昌公
      司」云云，均係指八十九年十月當時上訴人與三卓公司簽約時之狀態，其後上
      訴人退出工程，完全交由乙○○承攬並知會三卓公司，此項關鍵爭點，證人李
      志成並未供述，故其所述內容並不完整，不得以此而認定九十年二月二十三日
      之時，上訴人應負責工地之承攬工作。
  (二)原判決命上訴人應給付之金額不當：
    1.二年之薪資損失部分：
      原判決以被上訴人於九十年二月份上半月之薪資二萬一千六百元計算，其每日
      工資一千八百元，一個月二十四天為四萬三千二百元為計算標準，然查被上訴
      人並非每個月固定工作二十四天，其間尚須扣除星期例假日、天雨或無被上訴
      人之工作等情形，故原判決一律以每月工作二十四天計算被上訴人二年之薪資
      損失，即有未洽。
    2.殘廢給付部分：
      (1)原審計算標準仍以被上訴人每月薪資四萬三千二百元計算，已有錯誤。
      (2)被上訴人係於九十年二月二十三日受傷，當時雇主為乙○○，其未為被上訴
        人辦理勞工保險，自應由乙○○負損害賠償之責。
    3.義肢費用部分：
      經證人蔡聰明於九十一年九月二十三日到庭證稱「我是強生義肢股份有限公司
      經理，被上訴人現所使用的義肢是向我們公司買的」、「價格是十六萬五千元
      」，可知被上訴人在原審請求每具二十五萬元，即失依據，應予核減。
    4.精神慰藉金部分：
      原審酌給二百萬元，顯屬過高，請予酌減至相當數額。
三、證據：除援用原審所提證據外，補提三卓公司估價單影本乙件為證，並聲請向台
    北市醫療器材商業同業公會函查關於足關節義肢之價格及其使用年限等事證。
乙、視同上訴人三卓公司方面：
一、聲明：
  (一)原判決不利於上訴人部分廢棄。
  (二)右廢棄部分，被上訴人於第一審之訴駁回。
二、陳述：除與原判決記載相同者外，補稱略以：
    本件工程是由我們公司發包給垣昌公司，垣昌公司與乙○○合夥，並非以合夥名
    義來向我們承包的，每月由垣昌開發票向我們請款，垣昌公司退夥的事與我們無
    關，是他們與乙○○內部的事，我們強調來往的對象必須是公司。
丙、視同上訴人乙○○方面：
一、聲明：
  (一)原判決不利於上訴人部分廢棄。
  (二)右廢棄部分，被上訴人於第一審之訴駁回。
二、陳述：除與原判決記載相同者外，補稱略以：
    我不是老闆，也沒有承包工程，我跟三卓公司之間沒有簽約，只是口頭上與垣昌
    公司約定合夥承包。被上訴人不是我叫他來的，是三卓公司的員工找他來的，我
    也是三卓公司的員工，是現場的工頭。
丁、被上訴人方面：
一、聲明：上訴駁回。
二、陳述：除與原判決記載相同者外，補稱略以：
  (一)被上訴人自八十九年十月起受僱於上訴人，系爭工程對外仍以上訴人名義進行，
    被上訴人不知上訴人與乙○○間有何約定，上訴人仍向上訴人請領工資，乙○○
    僅為上訴人之員工，非負責人，上訴人不得以其與乙○○間有何約定，而否認被
    上訴人為其受僱人。
  (二)被上訴人任職時原領每日工資為一千五百元，惟發生職業災害時，被上訴人工資
    為一千八百元。
三、證據：援用原審所提證據。
丙、本院依職權訊問證人蔡聰明。
    理    由
一、本件雖僅垣昌公司聲明上訴，惟垣昌公司與原審其餘被告三卓公司、乙○○間，
    就侵權行為部分為類似必要共同訴訟，且恒昌公司上訴理由，並非完全出於「個
    人之事由」，其上訴行為，有利於共同訴訟人，依民事訴訟法第五十六條第一項
    規定，其效力及於三卓公司及乙○○，合先敘明。
二、本件被上訴人起訴主張：其受僱於上訴人從事北二高茄東交流道往新竹中區○○
    道路工程第二棟之工地工作，因上訴人現場負責人未依規定操作程序，亦未依勞
    工保險條例規定辦理勞保，致使被上訴人在九十年二月二十三日九許，因上訴人
    現場負責人在工地使用吊車吊鋼鐵之操作不慎，發生職業災害，致被上訴人右下
    肢關節機能喪失，及腳盤三分之一處，腳趾壞死以致截肢，因而支出醫療費用十
    萬九千四百零二元，預計換裝義肢需費二百二十五萬元，並受有二年無法工作一
    百零三萬六千八百元之薪資損失，及無法領取勞工保險殘廢給付一百四十五萬八
    千元之損失，所受非財產上之損害須以三百萬元賠償，爰依侵權行為之法律關係
    與勞動基準法第五十九條之規定，起訴請求上訴人賠償等語。
三、上訴人垣昌公司則以：被上訴人固於八十九年十月中旬受僱於上訴人，從事北二
    高茄東交流道往新竹中區○○道路工程第二棟之工地工作，惟該工程原係上訴人
    與乙○○向三卓工程股份有限公司（下稱三卓公司）承攬，迨九十年一月二十日
    上訴人與乙○○訂立「工程合夥協議退出切結書」，約定自九十一年一月二十一
    日起上訴人退出該工程之承攬，而由乙○○與林財源合夥並負責，並知會三卓公
    司，惟因與三卓公司簽約者為上訴人，為免重新簽約，手續繁雜，始仍由乙○○
    使用上訴人名義繼續施工，是被上訴人於九十年二月二十三日受傷時，應由其實
    際上之雇主乙○○負責，上訴人已退出該承攬工程，自不負賠償責任。又被上訴
    人並非每個月固定工作二十四天，其間尚須扣除星期例假日、天雨或無被上訴人
    之工作等情形。被上訴人所購買義肢之價格為十六萬五千元，其請求每具二十五
    萬元，即失依據。原審酌給精神慰藉金二百萬元，顯屬過高等語，資為抗辯。
四、按被上訴人於原審起訴請求垣昌公司應與三卓公司、乙○○、林財源連帶給付七
    百八十五萬四千二百零二元，原審判命：
    (一)三卓公司、垣昌公司、陳德昌應連帶給付被上訴人一百零九萬九千八百一十四
      元及其利息。
    (二)三卓公司、垣昌公司應給付被上訴人一百一十三萬四千元及其利息。
    (三)垣昌公司、陳德褔應連帶給付被上訴人三百十八萬三千二百三十三元及其利息
      。
    (四)被上訴人其餘之訴駁回。
    被上訴人就敗訴部分未為上訴，是關於被上訴人敗訴部分應已部分確定。則本件
    應審酌者厥為：(1)被上訴人之雇主為何人？(2)上訴人應否負侵權行為及雇主之給
    付責任？以及其給付之範圍如何？茲分別說明如后：
五、上訴人恒昌公司仍應負雇主之責任：
  (一)北二高茄東交流道往新竹中區○○道路工，係垣昌公司向三卓公司承攬，及被上
    訴人於八十九年十月、十一月間受僱於垣昌公司之事實，已據兩造所不爭執，自
    堪信為真實。
  (二)被上訴人主張其於九十年二月二十三日九時許，從事北二高茄東交流道往新竹中
    區○○道路工程第二棟之工地工作，因上訴人垣昌公司違反勞工安全法令事項，
    操作吊車吊鋼鐵不慎，致發生被上訴人右下肢關節機能喪失，及腳盤三分之一處
    ，腳趾壞死以致截肢之職業災害之事實，已據其提出行政院勞工委員會北區勞動
    檢查所函一件、長庚紀念醫院診斷證明書二件為證，亦堪信為真實。
  (三)陳德褔自八十九年九月起受僱於垣昌公司之事實，有該公司自八十九年九月起至
    同年十二月止之薪資表一份在卷足憑，則上訴人陳德褔係垣昌公司之受僱人，至
    為明確。乙○○與恒昌公司雖於九十年一月二十日簽訂工程合夥協議退出切結書
    ，惟切結書之內容載明「垣昌公司於九十年一月二十一日起退出本工程，由陳德
    褔另找林財源合夥，知會三卓公司，仍用垣昌公司名義經營施工，爾後工程經營
    成敗皆由陳德褔及其合夥人承擔」等語，可知系爭工程對外仍繼續以垣昌公司名
    義進行，僅係內部資金之注入、經營管理與盈虧由受僱人陳德褔及其合夥人全權
    負責而己，因此，垣昌公司對於受僱人陳德褔以其名義進行之工程或聘僱之人員
    ，均不得以前開工程合夥協議退出切結書有「工地安全由陳德褔及其合夥人承擔
    」之約定，即得主張免責。
  (四)被上訴人甲○○自八十九年十月起受僱於垣昌公司之事實，有該公司八十九年十
    月、十一月之薪資表在卷可證，垣昌公司雖於九十年一月二十日與陳德褔簽訂工
    程合夥協議退出切結書，惟被上訴人仍係由陳德褔以垣昌公司之名義僱用，已據
    被上訴人與垣昌公司及陳德褔所不爭執，堪認被上訴人於九十年二月二十三日發
    生職業災害時仍係垣昌公司之受僱員工。故上訴人辯稱其已退出系爭工程，以及
    三卓公司估價單載明「恒昌退出合作」，以及暨被上訴人雖於原審陳稱：「我是
    乙○○僱用的」等情，均無礙於上訴人「借牌」予乙○○之事實，上訴人既借牌
    供他人承攬系爭工程，自應負雇主之法律責任。
  (五)證人李志成於原法院審理時到庭證述：被上訴人發生系爭災害時我不在現場，我
    在另一個工地，我們的工作交給垣昌公司，被上訴人是垣昌公司找來的，現場負
    責的是陳德褔，：：：這些（被上訴人所施作的工程）都是在承攬合約範圍內，
    只是施工程序有變而已等語。足見乙○○確係本件職業災害發生時之現場管理負
    責人。而陳德褔於被上訴人職業災害發生時負責現場管理，因未實施起重機每日
    作業前檢點（勞工安全衛生法第十四條第二項暨勞工安全衛生組織管理及自動檢
    查辦法第四十九條、第七十三條），且使車輛機械之動力鏟或鋏，吊升貨物作為
    起重機使用，又不符合起重機之相關規定（勞工安全衛生法第五條暨勞工安全衛
    生設施規則第一一六條第一項第九款），有行政院勞工委員會北區勞動檢查所函
    一件為證，核屬違反保護他人之法律應依侵權行為責任，又陳德褔係垣昌公司之
    受僱人，因執行職務不法侵權他人之權利，則垣昌公司自應與陳德褔連帶負損害
    賠償責任。另三卓公司係以其事業招人承攬，應與承攬人垣昌公司就職業災害補
    償負連帶賠償責任。因依據侵權行為責任與職業災害補償責任所請求之金額各異
    ，爰將被上訴人可得請求之金額析述如次：
六、被上訴人得請求之範圍：
  (一)關於醫療費用及減少勞動能力損失部分：
    1.按不法侵害他人之身體或健康者，對於被害人因此喪失或減少勞動能力或增加
      生活上之需要時應負損害賠償責任，民法第一百九十三條第一項定有明文，經
      查陳德褔於被上訴人發生職業災害之現場擔任負責工作，因違反勞工安全法令
      事項，操作吊車吊鋼鐵不慎，致發生被上訴人右下肢關節機能喪失，及腳盤三
      分之一處，腳趾壞死以致截肢之職業災害，已詳述如前，自應依侵權行為之法
      則對被上訴人因而支出之醫療費用與減少勞動能力之損失負賠償責任。又陳德
      褔係垣昌公司之受僱人，因執行職務不法侵害他人之權利，則上訴人垣昌公司
      依民法第一百八十八條第一項前段應對被上訴人支出之醫療費用與減少勞動能
      力之損失，與陳德褔負連帶損害賠償責任，此外，垣昌公司依據勞動基準法第
      五十九條第一款、第二款之規定，對於被上訴人所支出之必要醫療費用應予補
      償，在被上訴人醫療中不能工作時，應按其原領工資數額予以補償。
    2.經查被上訴人主張因遭受職業災害而支出醫療費用十萬九千四百零二元之事實
      ，業據提出醫療費用單據二十件為證，此部分復為上訴人所不爭執，自堪信為
      真實。
    3.復查被上訴人於發生職業災害之前乃從事北二高茄東交流道往新竹中區○○道
      路工程第二棟之工地工作，經此職業災害受有右下肢關節機能喪失，及腳盤三
      分之一處，腳趾壞死以致截肢之傷害，已無法從事與原有職業性質相同之工作
      ，如欲轉業尚須費時培養其他技能，被上訴人主張二年無法工作故請求賠償此
      段期間之工資，本院認為核屬相當。
    4.被上訴人於職業災害發生前日薪為一千八百元，此為二造所不爭執（本院卷第
      七八頁）。又被上訴人主張其於發生職業災害前每半月（即九十年二月份上半
      月）工作十二日領取薪資二萬一千六百元之事實，業據提出薪資袋一件在卷足
      憑（原審卷第三八頁），依此計算，被上訴人每月工作二十四日，其月薪應為
      四萬三千二百元。上訴人雖稱被上訴人每月尚須扣除星期例假，天雨無法工作
      等情形，每月不一定工作二十四天云云。然被上訴人既已提出薪資袋用以證明
      其半個月工作十二天，上訴人為法律上之雇主，其空言辯稱被上訴人每月工作
      未滿二十四日，並未能舉證以實其說，自不足採。
    5.被上訴人之月薪既為四萬三千二百元，依霍夫曼計算式扣除期前利息，其所得
      請求職業災害發生後二年期間之薪資損失應為九十九萬四百十二元【依月利率
      5/12%複式霍夫曼計算法（第一個月不扣除中間利息），其計算式為：〔
      43,200  *22.00000000（此為24月之霍夫曼係數）〕=990,142（小數點以下四
      捨五入）】，是被上訴人請求賠償之薪資在前開範圍內為有理由，逾此之請求
      ，即屬無據。
    6.綜上，被上訴人得請求之醫療費用與二年無法工作之薪資損失，合計為一百零
      九萬九千八百十四元（109,402＋990,412＝1,099,814）。
  (二)關於依勞工保險條例所得請求之殘廢給付部分：
    1.按勞工經治療終止後，經指定之醫院診斷，審定其身體遺存殘廢者，雇主應按
      其平均工資及其殘廢程度，一次給予殘廢補償，殘廢補償標準，依勞工保險條
      例有關之規定，勞動基準法第五十九條第三款定有明文。經查本件被上訴人受
      有右下肢關節機能喪失，及腳盤三分之一處，腳趾壞死以致截肢之傷害，係屬
      勞工殘廢給付標準表所列之障害項目編號「一一九」，一下肢足關節以上殘缺
      之身體障害狀態，殘廢等級為第六級，依各殘癈等級給付標準標表所列職業傷
      病殘廢補償給付標準第六級所列，應核給八百一十日之日投保資薪資。復查被
      上訴人於發生職業災害前之月薪為四萬三千二百元，已詳述如前，係屬勞工保
      險投保薪資分級表所列第二十二等級投保薪資，該等級之日投保薪資為一千四
      百元，是被上訴人依據勞動基準法第五十九條第三款規定所提請求之殘廢給付
      為一百十三萬四千元（計算公式：日投保薪資1400*810日＝0000000）。
    2.垣昌公司僱用之員工自八十九年一月份起均在五人以上，有該公司自八十九年
      一月起至同年十二月之薪資表一份在卷足憑，依據勞工保險條例第六條第一項
      第二款之規定，員工應以其雇主為投保單位，全部參加勞工保險為被保險人，
      惟被上訴人於八十九年十月份起即任職於垣昌公司，垣昌公司並未遵守勞工保
      險條例之規定為被上訴人加保，自屬違反保護他人之法律而應負侵權行為之損
      害賠償責任，並依另勞動基準法第五十九條第三款之規定負補償責任。3.是被
      上訴人得請求之殘廢給付為一百十三萬四千元。
  (三)關於增加生活上之需要及慰撫金部分：
    1.按不法侵害他人之身體、健康、名譽、自由、信用、隱私、貞操，或不法侵害
      其他人格法益而情節重大者，被害人雖非財產上之損害，亦得請求賠償相當之
      金額，民法第一百九十五條第一項定有明文。又不法侵害他人之身體或健康者
      ，對於被害人因此增加生活上之需要時，亦應負損害賠償責任（民法第一百九
      十三條第一項）。
    2.查被上訴人因本件職業災害，而須換裝義肢，致增加生活上需要，此為上訴人
      所不爭執。茲應審酌者乃換裝義肢之費用為何。查依證人蔡聰明結稱：「我是
      強生義肢股份有限公司經理，被上訴人現所使用的義肢是向我們公司買的。他
      是向我們買ＯＳＵＲ高彈力義肢，他只有買右腿，價格為十六萬五千元，一般
      義肢的使用年限要看他的廠牌、品質，以中等品質來講，使用年限約六年，如
      超過使用年限機械結構會有彈性疲乏，對使用者可能會有危險或傷害。我公司
      所賣最好的價格一隻就要三十二萬八千元，他是因為經濟上的考慮所以才買十
      六萬多的這隻。」等語（本院卷第七０、七一頁）。是依證人所述，中等品質
      之義肢每具為十六萬五千元，且每六年須換裝一次。
    3.被上訴人係六十八年六月二日出生，於九十年二月二十三日發生職業災害時係
      滿二十一歲之男性，參酌內政部統計處所編製八十九年臺閩地區簡易生命表（
      ，每具義肢之費用為十六萬五千元，預計生存期間前後共需換裝十具【計算公
      式：1+ [52.79/6](小數點以下無條件進位)=10 】，核被上訴人僅請求換裝九
      具義肢之費用，尚無不合，惟須依霍夫曼計算式扣除中間利息，則換裝九具義
      肢之費用折算現值應為七十八萬零九百三十三元【計算公式：165,000*
      [(1+0*5%) + (1+6*5%) + (1+12*5%) + (1+18*5%) + (1+24*5%) + (1+30*5%)
      + (1+36*5%) + (1+42*5%) + (1+48*5%) ]＝780,933】，是被上訴人請求垣昌
      公司與陳德褔連帶賠償之義肢費用為七十八萬零九百三十三元。
    4.精神慰撫金部分：垣昌公司因未遵守勞工安全法令，致被上訴人遭受截肢之傷
      害，精神上受有極大之痛苦，本院審酌本件職業災害之實際狀況，及兩造之身
      分、地位等一切情狀，認為被上訴人所受精神上之痛苦以賠償二百萬元之慰撫
      金為適當，逾此部分顯屬過當，不應准許。
    5.綜上所述，被上訴人請求換裝義肢費用與精神慰撫金，在二百七十八萬零九百
      三十三元範圍內為適當，逾此之請求即屬無據，應予駁回。
七、綜上所述，被上訴人依據侵權行為及勞動基準法第五十九條規定，請求(一)三卓公
    司、垣昌公司及乙○○應連帶給付醫療費用及工作損失共一百零九萬九千八百十
    四元，及自起訴狀繕本送達之翌日即民國九十年十月五日起至清償日止，按週年
    利率百分之五計算之利息；(二)三卓公司、垣昌公司應補償職業災害之殘廢給付一
    百十三萬四千及其法定遲延利息；(三)垣昌公司、陳德褔應給付增加生活上之需要
    及慰撫金共二百七十八萬零九百三十三元及其法定遲延利息，為有理由，逾此所
    為請求，為無理由，應予駁回。原審就超過上開應准許部分，為上訴人垣昌公司
    、乙○○敗訴之判決，並為假執行之宣告，自有未洽。上訴意旨就此部分指摘原
    判決不當，求予廢棄改判，為有理由。至於上開應准許部分，原審判命上訴人給
    付，並依被上訴人之聲請准供擔保為假執行之宣告，核無違誤，上訴意旨，就此
    部分，仍執陳詞，指摘原判決不當，求予廢棄改判，為無理由，應予駁回。
八、至兩造其餘之攻擊防禦方法及未經援用之證據，經本院斟酌後，認為均不足以影
    響本判決之結果，自無逐一詳予論駁之必要，併此敘明。
九、據上論結，本件上訴為一部有理由，一部無理由，依民事訴訟法第四百四十九條
    第一項、第四百五十條、第七十九條但書、第八十五條第一項前段、第二項，判
    決如主文。
中      華      民      國    九十二    年      二      月     十一     日
                              勞工法庭
                                  審判長法  官  尤  豐  彥
                                        法  官  湯  美  玉
                                        法  官  陳  金  圍
右正本係照原本作成。
如不服本判決，應於收受送達後二十日內向本院提出上訴書狀，其未表明上訴理由者
，應於提出上訴後二十日內向本院補提理由書狀（均須按他造當事人之人數附繕本）
上訴時應提出委任律師或具有律師資格之人之委任狀；委任有律師資格者，另應附具
律師及格證書及釋明委任人與受任人有民事訴訟法第四百六十六條之一第一項但書或
第二項（詳附註）所定關係之釋明文書影本。
中      華      民      國    九十二    年      二      月     十一     日
                                        書記官  章  大  富
附註：
民事訴訟法第四百六十六條之一（第一項、第二項）：
對於第二審判決上訴，上訴人應委任律師為訴訟代理人。但上訴人或其法定代理人具
有律師資格者，不在此限。
上訴人之配偶、三親等內之血親、二親等內之姻親，或上訴人為法人、中央或地方機
關時，其所屬專任人員具有律師資格並經法院認為適當者，亦得為第三審訴訟代理人
。


司法院資訊處製作；財團法人民間司法改革基金會備份。
